臺灣高等法院臺南分院民事判決　九十年度訴易字第五○號　　Ｋ
　　　原　　　告　甲　　　○
　　　被　　　告　乙　○　○
右當事人間因請求侵權行為損害賠償事件，經本院刑事庭裁定移送前來（九十年度交
附民字第二六三號），本院判決如左︰
    主    文
被告應給付原告新臺幣玖萬捌仟柒佰玖拾壹元，及自民國九十年九月十九日起，至清
償日止，按年息百分之五計算之利息。
原告其餘之訴駁回。
訴訟費用由被告負擔四分之一，餘由原告負擔。
    事    實
甲、原告方面：
一、聲明：(一)被告應給付原告新臺幣  (下同)三十七萬九千九百零三元，及自附帶民
    事訴訟訴狀繕本送達被告翌日起至清償日止，按年息百分之五之利息。
二、陳述：
（一）緣被告於民國（下同）八十九年九月二十六日下午四時許，駕駛車牌號碼ＶＫ
      －六二八五號自用小客車，沿台南市○○○街，由南往北方向行駛，行經同街
      與國平路五五二巷之交岔路口之際，原應注意車前狀況，隨時採取必要之安全
      措施，及車輛行至無號誌之交岔路口，應減速慢行，而依當時天氣晴朗、路面
      乾燥、視距良好之情形下，無不能注意情事，竟疏未注意，貿然通過上開交岔
      路口時撞及原告，原告因此受有左橈骨遠端粉碎性骨折、右腹股溝血腫、右前
      臂撕裂傷、左側第五肋骨骨折及身體多處擦傷等傷害，被告上揭犯行業經台灣
      台南地方法院九十年度交易字第二七三號判決處有期徒刑月，現正由　鈞院
      審理中。
（二）按因過失不法侵害他人之權利者，負損害賠償責任；不法侵害他人之身體或健
      康者，對於被害人因此喪失或減少勞動能力，或增加生活上之需要時，應負損
      害賠償責任；又被害人雖非財產上之損害，亦得請求賠償相當之金額，民法第
      一百八十四條第一項前段、第一百九十三條第一項、第一百九十五條第一項均
      有明文。謹將原告所受損害臚列如后：
  １、醫療費用：新台幣（下同）七、九○三元（詳證物一：收據）。
　２、看護費部分：七二、○○○元。
      原告受傷住院十日及回家療養二十日共計三十日之期間，因傷勢嚴重，需人陪
      伴照顧，故均由原告之配偶及子女輪流照料看護。按親屬受傷，而由親屬代為
      照顧生活起居，固係基於親情，但親屬看護所付出之勞力，並非不能評價為金
      錢，只因兩者身分關係密切而免除支付義務，此種親屬基於身分關係之恩惠，
      自不能加惠於加害人。故由親屬看護時，雖無現實看護費之支付，但應衡量及
      比照僱用職業看護情形，認被害人即原告受有相當於看護費之損害，得向加害
　　　人即被告請求賠償，乃現金實務上所採之見解，亦較符公平正義原則。是爰比
　　　照現今看護工每日二、四○○元計，被告應賠償原告看護費七二、○○○元（
　　　2400×30日=72,000元)。
  ３、精神慰撫金：三○○、○○○元。
      原告係家庭主婦，平日從事家庭手工業以貼補家用，於本件故受傷時為四十九
      歲，惟因本件車禍受有左橈骨粉碎性骨折、右腹股溝血腫、右前臂撕裂傷、左
      側第五肋骨骨折等傷害，住院十日後又往返奔波回診復健，生活起居極度不便
      ，且深受手術折磨，況手術後左臂留有十餘公分之明顯疤痕（詳證物），將不
      易消失而影響美觀，致原告身體精神均痛苦不堪，爰請求三十萬元精神慰撫金
      ，應屬相當。
三、綜上，因被告之侵權行為致原告受有上述損害，並有因果關係，原告請求被告依
    法負損害賠償責任，給付三七九、九○三元及法定遲延利息，應有理由。
乙、被告方面：
    被告未於言詞辯論期日到場，亦未以書狀作何聲明或陳述。
    理    由
一、被告未於言詞辯論期日到場，核無民事訴訟法第三百八十六各款所列情形，准依
    上訴人聲請，由其一造辯論而為判決。
二、本件原告主張：被告於八十九年九月二十六日下午四時許，駕駛車牌號碼ＶＫ－
    六二八五號自用小客車，沿台南市○○○街，由南往北方向行駛，行經同街與國
    平路五五二巷之交岔路口之際，原應注意車前狀況，隨時採取必要之安全措施，
    及車輛行至無號誌之交岔路口，應減速慢行，而依當時天氣晴朗、路面乾燥、視
    距良好之情形下，無不能注意情事，竟疏未注意，貿然通過上開交岔路口時撞及
    原告，原告因此受有左橈骨遠端粉碎性骨折、右腹股溝血腫、右前臂撕裂傷、左
    側第五肋骨骨折及身體多處擦傷等傷害，被告過失傷害之犯行，經台灣台南地方
    法院判處被告有期徒刑三月，被告不服提起上訴，經本院仍認伊有過失，判決原
    判決撤銷，仍處有期徒刑三月，如易科罰金，以三百元折算一日而告確定之事實
    ，業據其提出診斷證明書一件、照片二張為證，並經本院依職權調閱臺灣台南地
    方法院九十年度交易字第二七三號刑事卷、臺灣高等法院臺南分院九十年度交上
    易字第一三三七號刑事卷、台灣台南地方法院檢察署九十年度年度偵字第四七八
    ０號偵查卷查明無訛，堪信為真實。
三、按汽車行駛時，駕駛人應注意車前狀況，並隨時採取必要之安全措施，又車輛行
    至無號誌之交叉路口，應減速慢行，道路交通安全規則第九十三條第一項第四款
    、第九十四條第三項分別定有明文。依本件車禍發生當時為晴天、日間有自然光
    線、路面乾燥、無缺陷、無障礙物、視距良好中心線清晰，無號誌交叉路口等情
    形，又查無不能注意之情事，被告竟疏未注意駕駛小客車，未依標線「慢」指示
    ，減速慢行，未注意車前狀況因而肇禍，自應負過失之責任，殆無疑義。被告違
    反前揭規定且未依標線減速慢行、未注意車前狀況，致原告因本件車禍受傷，被
    告之過失行為與原告所受傷害之結果有相當因果關係，被告之過失行為不法侵害
    原告之身體受傷，其侵權行為堪予認定。
四、次按因故意或過失，不法侵害他人之權利者，負損害賠償責任；不法侵害他人之
    身體或健康者，對於被害人因此喪失或減少勞動能力或增加生活上之需要時，應
    負損害賠償責任；不法侵害他人之身體、健康、名譽、自由、信用、隱私、貞操
    ，或不法侵害其他人格法益而情節重大者，被害人雖非財產上之損害，亦得請求
    賠償相當之金額，此於民法第一百八十四條第一項前段、第一百九十三條第一項
    、第一百九十五條第一項前段分別定有明文。查被告之過失傷害行為，與原告之
    受傷有因果關係，自屬前述之侵權行為。從而原告本於侵權行為之法則，請求被
    告賠償原告醫藥費、不能工作損失即減少勞動能力損失、增加生活需要支出如看
    護費、精神慰撫金及其法定遲延利息，自屬有據。茲就原告請求之損害賠償金額
    是否可採，分項審酌如下：
  (一)醫療費七千九百零三元部分：查郭綜合醫院中之伙食費三百元，原告並未證明曾
    經醫囑需特別飲食，應由醫院特別料理控制，則此部分之伙食費，即使原告未受
    傷住院，仍不免此項費用之支出，自與被告賠償責任無關；又診斷證書費三百元
    ，亦非治療上之支付，均不應准許。其餘醫療費七千三百零三元，依原告所受傷
    害及收據載明治療費別，自屬治療上之必要費用，共計七千三百零三元，應予准
    許。
  (二)看護費七萬二千元部分：原告主張受傷後住院十日及回家療養二十日共計三十日
    之期間，因傷勢嚴重，需人陪伴照顧，故均由原告之配偶及子女輪流照料看護；
    比照現今看護工每日二、四○○元計，被告應賠償原告看護費七二、○○○元。
    按親屬受傷，而由親屬代為照顧生活起居，固係基於親情，但親屬看護所付出之
    勞力，並非不能評價為金錢，只因兩者身分關係密切而免除支付義務，此種親屬
    基於身分關係之恩惠，自不能加惠於加害人。故由親屬看護時，雖無現實看護費
    之支付，但應衡量及比照僱用職業看護情形，認被害人即原告受有相當於看護費
    之損害，得向加害人即被告請求賠償，乃現金實務上所採之見解，亦較符公平正
    義原則。而查原告於八十九年九月二十六日因左橈骨骨折入院，合併右側第五肋
    骨骨折，右手前臂撕裂傷２×１‧５公分，右腹股溝處血腫５×３公分。在同年
    九月二十七日接受左橈骨開放性復位併丁型鋼板內固定手術，於同年十月五日出
    院，住院期間日常生活需他人協助，出院後四週內字裡生活稍有不便，骨折約需
    四個月癒合期等情，經本院函詢郭綜合醫院，由該院以九十年十月二十一日郭綜
    發字第２００６號函覆本院，有該函附卷可稽，是原告請求被告負擔三十日之看
    護費，洵屬有據。爰比照現今看護工每日二、四○○元計，被告應賠償原告看護
    費為七萬二千元。
  (三)精神慰藉金三十萬元部分；查原告受傷多處，肉體、精神確受極大痛若，本院斟
    酌原告為國中畢業，在家裡做衣服加工，約入約一萬多元，房子為自有，配偶現
    待業中，有二小孩在工作，另有最小之小孩還在讀書，被告為高中畢業，且經函
    詢財政部台灣省南區國稅局，原告有田賦二筆、土地一筆，被告無財產記錄，有
    財政部台灣省南區國稅局台南市分局九十年十一月二十六日南區國稅南市資字第
    九００三六一三六號函局，及財政部台灣省南區國稅局岡山稽徵所九十年十一月
    二十七日南區岡稅岡山資字第九００二五六七一號函附卷足憑，依上揭實際情況
    ，及兩造之身分、地位、經濟能力等，認為原告請求三十萬元，尚嫌過高，應予
    核減為二十五萬元，方屬公允，逾此數額之請求，為無理由。
  (四)從而，原告基於侵權行為之損害賠償請求權，請求被告連帶賠償之金額於三十二
    萬九千三百零三元之範圍內，洵屬正當。
五、惟按「損害之發生或擴大，被害人與有過失者，法院得減輕賠償金額或免除之」
    ，民法第二百十七條第一項定有明文。此項規定之目的，在謀求加害人與被害人
    間之公平，故在裁判上法院得以職權減輕或免除之，此經最高法院八十五年度台
    上字第一七五六號判例著有明文。經查原告在本件車禍，其為無照駕駛，行經無
    號誌交叉路口，未依標線「停」指示，停車再開，讓幹道車先行，致遭被告所駕
    小客車撞及，此經原告於警訊時陳稱：「沿國平路五五二巷由東向西行駛，至路
    口時，我往前直行，不料有部小客車突從我車左方永華八街南向北駛來，兩車遂
    即發生碰撞因而肇事。時速約二十公里，沒有看見對方來車」等語，此經原告在
    警訊時供陳明確（見警卷第六頁），然原告係支線道車，行駛至無號誌而有標線
    「停」指示之叉路口，依「道路交通安全規則第九十條之規定：駕駛人駕駛汽車
    ，應遵守道路交通標線之指示；第九十三條第一項第四款之規定：行經無號誌之
    交岔路口，應減速慢行，作隨時停車之準備；第一百零二條第一項第二款之規定
    ：車輛行至無號誌之交岔路口，支線道車應暫停讓幹線道車先行。」竟未停車再
    開，讓幹道車先行，致遭被告駕駛之小客車撞及，小客車右側前後車身及車門刮
    凹損；輕機車車頭破裂損。是本件車禍雖因被告行經無號誌岔路口，違規未依標
    線「慢」指示，減速慢行，且未注意車前狀況之過失雖為車禍肇事次因，然原告
    為無照駕駛，行經無號誌交叉路口，未依標線「停」指示，停車再開，讓幹道車
    先行，亦為本件車禍之肇事主因，應足確認。故如上所述，原告就本件車禍之發
    生及本身所受傷害之擴大，原告自己顯然亦與有過失，本院斟酌雙方過失輕重程
    度與原因力之強弱，認被告應負之過失責任為三分，原告應負之過失責任則為七
    分；換言之，本院認應減輕被告賠償責任百分之七十，故原告等僅得請求被告等
    應賠償金額之十分之三，方屬公允適當，則原告得請求被告賠償金額合計為九萬
    八千七百九十一元（元以下四捨五入）。
六、綜上所述，原告基於侵權行為之損害賠償請求權，請求被告賠償九萬八千七百九
　　十一元，及自九十年九月十九日起訴狀繕本送達之翌日起，至清償日止，依法定
　　利率計算之遲延利息部分，洵屬正當，應予准許。逾此部分所為之請求，為無理
　　由，應予駁回。
七、結論：本件原告之訴，為一部有理由，一部無理由，依民事訴訟法第四百六十三
　　條、第三百八十五條第一項前段、第七十九條但書，判決如主文。
中　　　華　　　民　　　國　　九十一　　年　　　一　　　月　　二十二　　日
　　　　　　　　　　　　　　　　　　臺灣高等法院臺南分院民事第四庭
~B1審判長法官　林　　金　　村
~B2　　　法官　徐　　財　　福
~B3　　　法官　袁　　靜　　文
右為正本係照原本作成。
不得上訴。
中　　　華　　　民　　　國　　九十一　　年　　　一　　　月　　二十四　　日
~B法院書記官　黃　　文　　生
